台灣台中地方法院民事判決　　　　　九十一年度訴字第二二五二號
　　原　　　告　林花
　　訴訟代理人　丙○○
　　被　　　告　丁○○
　　訴訟代理人　乙○
　　被　　　告　甲○○○
　　訴訟代理人　戊○○
右當事人間請求分割共有物事件，本院判決如左：
    主　　文
兩造共有坐落臺中縣龍井鄉○○段三０三號地號土地，地目田，面積０．一八八０公
頃，其分割方法如附圖所示：編號丙部分面積０‧０四七０公頃，由原告取得；編號
甲部分面積０‧０九四０公頃，由被告甲○○○取得；編號乙部分面積０‧０四七０
公頃，由被告丁○○取得。
訴訟費用由兩造各按原應有部分比例負擔。
    事     實
甲、原告方面：
壹、聲明：如主文第一項所示土地准予原物分割。
貳、陳述：
一、坐落臺中縣龍井鄉○○段三０三號地號土地，地目田，面積０．一八八０公頃（
    以下簡稱系爭土地），為兩造所共有，原告應有部分為四分之一，被告甲○○○
    應有部分為二分之一，被告丁○○應有部分為四分之一。系爭土地地目雖為田，
    但該土地業經台中縣龍井鄉公所公告為變更台中港特定計劃區學校預定地之公共
    設施保留地，依其使用目的非不能分割，是系爭土地依物之使用目的無不能分割
    之情事，且又無不得分割之限制約定，因共有人間無法達成協議分割，爰請求准
    予原物分割。
二、系爭土地分割方法，同意依九十一年十月三十日台中縣清水地政事務所複丈成果
    圖（即附圖）所示：編號丙部分面積０‧０四七０公頃，由原告取得；編號甲部
    分面積０‧０九四０公頃，由被告甲○○○取得；編號乙部分面積０‧０四七０
    公頃，由被告丁○○取得之分割方法分割。
參、證據：提出地籍圖謄本一份、土地登記謄本一份、土地使用分區證明一份。並聲
    請履勘現場。
乙、被告甲○○○方面：
壹、聲明：駁回原告之訴。
貳、陳述：系爭土地部分現為被告甲○○○耕作中，其他未耕作部分現亦分由原告及
    被告丁○○占有使用，請求依占有使用現狀分割，同意依台中縣清水地政事務所
    複丈成果圖（如附圖）所載分割方案分割。
丙、被告丁○○方面：同意分割，分割方案如被告甲○○○所提之方案。
丁、本院依原告之聲請履勘現場，並囑託臺中縣清水地政事務所派員會同測量，製作
    土地複丈成果圖。
    理　　由
一、本件原告起訴主張：坐落臺中縣龍井鄉○○段三０三號地號土地，地目田，面積
    ０．一八八０公頃（以下簡稱系爭土地），為兩造所共有，原告應有部分為四分
    之一，被告甲○○○應有部分為二分之一，被告丁○○應有部分為四分之一，有
    土地登記簿謄本一份在卷可按，核屬真實。又系爭土地地目雖為田，但該土地業
    經台中縣龍井鄉公所公告為變更台中港特定計劃區學校預定地之公共設施保留地
    ，台中縣龍井鄉公所都市計劃土地使用分區證明書一份在卷可證，足認系爭土地
    已非法律禁止原物分割之農地。按系爭土地依其物之使用目的無不能分割之情事
    ，且兩造間又無不得分割之限制約定，核與民法第八百二十三條第一項規定相符
    ，是原告請求分割共有物，應予准許。
二、又查系爭土地部分現為農田，上面有部分為被告甲○○○耕作中，土地西邊有道
    路，而被告甲○○○所提分割方案，其中甲部分現由被告甲○○○耕作中，乙、
    丙部分則由原告及被告賴炳營管理中，土地必須經由相鄰他人之農路方得通達道
    路等情，業經本院勘驗現場屬實，並製有勘驗筆錄附卷可稽。本院經依兩造合意
    之分割方法，命台中縣清水地政事務所繪製分割複丈圖後，經提示複丈成果圖予
    兩造陳述意見，兩造同意以附圖所示分割方案為分割方法：即如附圖所示：編號
    丙部分面積０‧０四七０公頃，由原告取得；編號甲部分面積０‧０九四０公頃
    ，由被告甲○○○取得；編號乙部分面積０‧０四七０公頃，由被告丁○○取得
    之方法予以分割。本院參酌兩造之合意及如附圖所示之方割方案係依兩造占有土
    地現況分割，較符合其土地之最大經濟利益及公平性。故本院認為以附圖所示方
    案予以原物分割，應屬適當，爰判決如主文第一項所示。
三、末按分割共有物事件，本質上並無訟爭性，兩造本可互換地位，由任一共有人起
    訴請求分割，均無不可，故勝訴當事人之訴訟行為，自非為伸張或防衛權利所必
    要者，訴訟費用宜由各當事人依應有部分比例分擔，併此敘明。
四、結論：原告之訴為有理由，依民事訴訟法第七十八條、第八十一條第一款，判決
    如主文。
中　　　華　　　民　　　國　　　九十一　　年　　十二　　　月　　三十一　日
　　　　　　　　　　　　　　 　　　　 臺灣臺中地方法院民事第三庭
　　　　　　　　　　　　　　　　　　　　　法　　　官　王　金　洲
右為正本係照原本作成。
如對本判決上訴，須於判決送達後廿日內向本院提出上訴狀（須附繕本）。
中　　　華　　　民　　　國　　　九十一　　年　　十二　　　月　　三十一　日
                                          法院書記官
